【裁判字號】    91,易,568
【裁判日期】    920117
【裁判案由】    妨害自由
【裁判全文】
臺灣新竹地方法院刑事判決                          九十一年度易字第五六八號
    公  訴  人  臺灣新竹地方法院檢察署檢察官
    被      告  甲○○
    被      告  戊○○
    共同選任辯
    護人        魏順華律師
                彭亭燕律師
右列被告等因妨害自由案件，經檢察官聲請以簡易判決處刑( 九十一年度偵字第一三
○五號 )，經認不宜，改依通常程序審理，本院判決如左：
    主  文
戊○○共同以加害生命、身體、自由之事，恐嚇他人致生危害於安全，處拘役肆拾日
，如易科罰金，以參佰元折算壹日。
甲○○無罪。
    事  實
一、緣戊○○素與住居在其隔鄰之同父異母兄長己○○相處不睦，且於民國九十年一
    月二十三日又遭己○○之子丙○○因細故毆打，致戊○○受有臉部挫傷三Ｘ二公
    分血腫、鼻出血之傷害，乃憤而與十餘名姓名不詳成年男子，基於以加害丙○○
    生命、身體、自由之事，恐嚇丙○○之犯意聯絡，邀集該十餘名姓名不詳成年男
    子於九十年一月二十四日上午九時許( 起訴書誤載為九十一年一月二十四日 )共
    同前往新竹市○○路○段四○六巷三二號丙○○與其父己○○同居之住處，俟該
    十餘名姓名不詳成年男子分乘三部車輛抵達己○○、丙○○父子上開住處對面同
    巷十九號丙○○所開設之工廠門外附近停放後，戊○○即自新竹市○○路○段四
    ○六巷三十號住處走出率同其中一名手持鐵棍之不詳姓名年籍成年男子及另一名
    不詳姓名年籍成年男子共計三人，未徵得己○○同意即擅自侵入己○○上開住處
    內找尋丙○○，惟因未遇丙○○，戊○○即對在場之己○○大聲出言恫稱：「要
    抓丙○○算帳，若抓不到，絕不善罷干休。」等語，適為在該處三樓房內休息之
    丙○○所聽聞，致使丙○○心生畏懼，致生危害於丙○○之安全。
二、案經己○○、丙○○訴請臺灣新竹地方法院檢察署檢察官偵查後聲請簡易判決，
    本院改依通常程序審理。
    理  由
壹、有罪部分：
一、訊據被告戊○○矢口否認有何恐嚇犯行，辯稱：其因先前胃出血開刀甫出院數日
    即遭丙○○毆傷，乃於當日在住處房內休養，其均無離開住處，猶無前往丙○○
    住處恐嚇丙○○云云，惟查：
    (一)右開事實，業據告訴人丙○○、戊○○指訴綦詳，並經證人即當日在新竹市
        ○○路○段四○六巷十九號告訴人丙○○所開設工廠門口泡茶聊天之庚○○
        到庭結證：「( 問：當天的經過情形如何？ )答：有三臺車，黑色的車停在
        鐵工廠門口，後面的二臺車子，停在黑色的車子後面一點。」、「( 問：你
        看到黑色的車輛停在十九號工廠門前之後，看到車子裡面的人到何處？ )答
        ：動作不太好，黑色車內的三個人下車就直接走到對面三十二號去。」、「
        ( 問：去到對面三二號時，他們手上有無拿東西？ )答：一個有拿鐵棍。」
        「( 問：另外二臺車的人有無下車？ )答：有。」、「( 問：另外二臺車的
        人下車到何處去？ )答：在車子停放的地方站著，約有十幾個人。」、「(
        問：三個人進入到三十二號屋內，你有無聽到什麼內容？ )答：我在十九號
        那邊有聽到他們喊說，要找丙○○，其他的話我沒有聽到。」、「( 問：三
        十號還有無其他的人走出來進入三十二號內？ )答：只有那三個人，一個是
        被告戊○○，兩個是從車子內下來的年輕人。」等語綦詳，其已就被告戊○○當日確有與二名姓名年籍不詳之成年男子，進入告訴人丙○○與其父己○○同居之住處等情，予以證述明確，足見告訴人上開指訴，要非虛妄。
    (二)又被告戊○○於法務部調查局測試其所稱「當天渠與甲○○沒有率眾至丙○○住處；渠等沒有揚言要抓走丙○○」等情均呈情緒波動之反應，研判有說
        謊，既有法務部調查局九十一年六月二十五日調科字第○九一○○二三七
        二九○號測謊報告書一紙附卷可稽( 詳九十一年度偵字第一三○五號偵查卷
        第七十三頁 )，而告訴人丙○○於法務部調查局測試其所稱「當天戊○○父
        子有帶人至渠的住處；戊○○父子有揚言要將渠抓走」等情均無情緒波動之
        反應，研判未說謊，亦有法務部調查局九十一年十月四日調科字第○九一
        ○○五九五○四○號測謊報告書一紙附卷可稽，益見告訴人丙○○上開指訴
        ，要非無據。再衡諸常情，告訴人丙○○與其父己○○素與被告戊○○相處
        不睦，且告訴人丙○○於九十年一月二十三日甫與被告戊○○因細故發生爭
        執，則被告戊○○於翌日邀集多人前往告訴人丙○○住處附近，再由其中一
        人攜帶鐵棍隨同被告戊○○進入告訴人丙○○屋內，且出言「要抓丙○○算
        帳，若抓不到，絕不善罷干休。」等語，確足以使人之生命、身體、自由深
        感不安，是告訴人丙○○因而畏懼，應堪認定。
    (三)至證人壬○○雖到庭證述：其曾於九十年一月二十四日農曆過年初一當日早
        上九時許前往被告戊○○住處拜年，當時戊○○係躺在一樓房間床上休養，
        嗣其探望戊○○後，即到二樓跟戊○○兒子甲○○打招呼，再到三樓跟戊○○太太及女兒房間聊天，迨至當日約中午十二時許準備離開時，並曾前往二
        樓甲○○房間跟甲○○打招呼等語，惟顯與被告戊○○所稱：證人壬○○當
        日約十一點多、快要十二點去其住處，並在一樓其房間內與其及其妻談話，
        當天證人壬○○並無到二樓、三樓去，壬○○只有坐一下就回去，大概跟其
        聊二、三分鐘，當日其兒子甲○○有帶他的朋友先去南寮吃海產，壬○○比
        較慢離開等情不符，且與被告甲○○陳稱：其於九十年一月二十四日並未見
        到壬○○前往其住處探望其父親，其也沒有跟鄭女打招呼等語有異，足見證
        人壬○○所述，無非事後迴護被告戊○○之詞，不足採信。另證人辛○○雖
        到庭結證：其當日在新竹市○○路○段四○六巷十九號泡茶聊天時，確有見
        到三臺車駛來丙○○住處附近，有一臺車並停在工廠的門口，嗣車內的人則
        下車走到新竹市○○路○段四○六巷三十號戊○○住處，之後才到丙○○上
        開同巷三十二號住處，惟並未見到被告戊○○、甲○○進入告訴人丙○○住
        處等語，惟證人辛○○既自承其因有斜眼，左眼視力比較好，視力有無到○
        ．二、○．三其不清楚，平常沒有戴眼鏡等情，參以新竹市○○路○段四○
        六巷十九號與同巷三十號間既有一條約三米寬之馬路相隔，則證人辛○○未
        能清楚辨認自新竹市○○路○段四○六巷三十號戊○○住處走出之人之面貌
        ，亦無悖常情，即難據證人辛○○上開未曾見到被告戊○○走入新竹市○○
        路○段四○六巷三十二號告訴人丙○○住處之證詞，採為有利於被告戊○○
        之認定。
    從而，被告戊○○所辯，無非事後避重就輕之詞，自非可採。綜上所述，本件事
    證明確，被告戊○○犯行洵堪認定，應依法論科。
二、核被告戊○○所為，係犯刑法第三百零六條第一項之無故侵入他人住宅罪、刑法
    第三百零五條之恐嚇危害安全罪。又告訴人己○○於刑事告訴狀內既已敘及「本
    案被告戊○○、甲○○侵入告訴人住宅於先，又惡言恐嚇告訴人於後，致使告訴
    人心生畏懼，侵害告訴人之安全感，核被告所為，顯已涉及刑法第三百零六條及
    第三百零五條之罪，為此向鈞署提出告訴。」乙節，則公訴人認被告戊○○無故
    侵入他人住宅之行為未據告訴，尚有誤解。被告戊○○所犯無故侵入他人住宅罪
    、恐嚇危害安全罪之間，有方法目的、原因結果之牽連犯關係，應從較重之恐嚇
    危害安全罪處斷。再刑法第三百零五條之恐嚇罪所稱以加害生命、身體、自由、
    名譽、財產之事恐嚇他人者，係指以使人生畏怖心為目的而通知將加惡害之旨於
    被害人而言，若僅在外揚言加害並未對被害人為惡害之通知，尚難構成本罪( 最
    高法院五十二年度臺上字第七五一號判例參照 )，是被告戊○○雖對己○○出言
    恫稱：「要抓丙○○算帳，若抓不到，絕不善罷干休。」等語，惟僅提及要加害
    於丙○○，是己○○自非被害人，即難認被告丙○○有對己○○實施恐嚇行為，
    是公訴人認己○○亦因而心生畏懼，亦有未洽。被告戊○○與十餘名姓名年籍不
    詳成年男子，就上開恐嚇犯行，互有犯意聯絡及行為分擔，應依刑法第二十八條
    規定論以共同正犯。爰審酌被告戊○○邀約多人前往告訴人丙○○住處附近聚集
    ，再由其中一人攜帶鐵棍隨同被告戊○○進入告訴人丙○○屋內，出言恐嚇告訴
    人丙○○，確足以使告訴人丙○○深感不安，本不宜輕言寬宥，惟姑念被告戊○○係因於前日遭告訴人丙○○因細故毆打，且受有臉部挫傷三Ｘ二公分血腫、鼻
    出血之傷害後始起意恐嚇丙○○，及其犯罪之目的、手段、品性、生活狀況、智
    識程度及犯罪後態度等一切情狀，量處如主文所示之刑，並諭知易科罰金之折算
    標準。
三、公訴人另謂被告戊○○於九十年一月二十四日抄下告訴人丙○○所使用車輛之車
    牌號碼，揚言：「將叫人去丙○○經過之路段等他出現．．．」等語，致使己○○及躲藏於樓上之丙○○均心生畏懼，而生危害於丙○○安全，因認為被告戊○○此部分亦涉有刑法第三百零五條之恐嚇危害安全罪嫌。按告訴人之告訴，係以
    使被告受刑事訴追為目的，是其陳述是否與事實相符，仍應調查其他證據以資審
    認；而被害人之陳述如無瑕疵，且就其他方面調查又與事實相符，固足採為科刑
    之基礎，倘其陳述尚有瑕疵，則在未究明前，遽採為論罪科刑之依據，即難認適
    法，最高法院著有五十二年臺上字第一三○○號、六十一年臺上字第三○九九號
    判例可資參照。訊據被告戊○○堅決否認其有上開恐嚇犯行，辯稱：其於當日係
    在住處房內休養，並無離開住處前往恐嚇丙○○等語，經查，被告戊○○雖有於
    九十年一月二十四日前往新竹市○○路○段四○六巷十九號告訴人丙○○所開設
    之工廠內查看丙○○所駕駛車輛之車牌號碼，惟其並無出言：「將叫人去丙○○
    經過之路段等他出現」等情，業據證人庚○○證述明確，且證人即告訴人之女丁○○亦於本院調查時到庭證稱：其當日看到有三、四人衝進新竹市○○路○段四
    ○六巷三二號丙○○屋內，其就走到馬路，聽到有人喊，丙○○給我出來，其打
    算要報警，戊○○說他會處理，之後，戊○○走到工廠裡面，去看丙○○所開車
    子的車牌號碼，戊○○大概走二、三次去看車牌號碼，並有跟他們叫過來的人說
    車牌號碼，並說他要自己處理等語綦詳，足見告訴人指訴被告戊○○有出言恐嚇
    告訴人丙○○情事，尚非無疑。而告訴人丙○○當日既係在新竹市○○路○段四
    ○六巷三二號三樓房內休息，顯與被告戊○○查看車輛車牌號碼所在之新竹市○○路○段四○六巷十九號工廠，非屬同一處所，則被告戊○○縱有在外揚言將加
    害告訴人丙○○，惟其既未對告訴人丙○○為惡害之通知，揆諸上開判例意旨，
    即難構成恐嚇危害安全罪。再參以證人即告訴人丙○○之弟乙○○於本院調查時
    亦證述：其當日因在新竹市○○路○段四○六巷十九號工廠內，乃未聽到被告戊○○進入對面新竹市○○路○段四○六巷三二號所談話之內容等語，足見告訴人
    丙○○顯難在上開三二號住家三樓聽聞與其一樓住家相隔一條約三米寬之馬路工
    廠內之談話，亦堪認定。是告訴人上開指訴，即難採信，此外復查無其他積極證
    據足資證明被告戊○○涉有該部分犯行，應認為被告戊○○所涉此部分犯行尚屬
    不能証明，檢察官既認為被告戊○○所涉此部分犯行如果成立，與被告戊○○所
    涉上開恐嚇犯行間，具有接續犯之實質上一罪關係，爰不另為無罪之諭知，附此
    敘明。
貳、無罪部分：
一、公訴意旨略以：被告甲○○與戊○○為父子關係，二人與住於隔壁之親戚己○○
    、丙○○父子不睦，九十年一月二十四日上午九時許，被告甲○○夥同戊○○及
    其他十餘名姓名不詳成年男子，手持木棍、鐵棍等，前往己○○、丙○○父子位
    於新竹市○○路○段四○六巷三二號之住處，出言恐嚇己○○：「要抓丙○○算
    帳，若抓不到，絕不善罷干休。」等語，適為在該處三樓房內休息之丙○○所聽
    聞，致使丙○○心生畏懼，致生危害於丙○○之安全，因認被告甲○○與被告戊○○共同涉犯刑法第三百零五條之恐嚇危害安全罪嫌。
二、按犯罪事實應依證據認定之，無證據不得推定其犯罪事實。又不能證明被告犯罪
    者，應諭知無罪之判決，刑事訴訟法第一百五十六條第二項、第一百五十四條、
    第三百零一條第一項分別定有明文。且事實之認定，應憑證據，如未能發現相當
    證據，或證據不足以證明，自不能以推測或擬制之方法，為裁判基礎( 最高法院
    四十年臺上字第八六號判例參照 )；認定不利於被告之事實，須依積極證據，苟
    積極證據不足為不利於被告之事實認定時，即應為有利於被告之認定，更不必有
    何有利之證據( 最高法院三十年上字第八一六號判例參照 )；況認定犯罪事實，
    所憑之證據，無論直接或間接證據，其為訴訟上之證明，須於通常一般之人均不
    致有所懷疑，而得確信其為真實之程序者，始得據之為有罪之認定，倘其證明尚
    未達到此一程度，而有合理性懷疑之存在時，即無從為有罪之認定( 最高法院七
    十六年臺上字第四九八六號判例參照 )。
三、公訴人認被告甲○○涉犯上開恐嚇危害安全犯行，無非係以：(1)告訴人丙○○、
    己○○之指述、(2)證人丁○○、辛○○之證詞、(3)且被告甲○○經囑託法務部調
    查局進行測謊，結果就其當天與戊○○沒有率眾至丙○○住處；其等沒有揚言要
    抓走丙○○等情均呈情緒波動之反應，研判有說謊等，為其論據。訊據被告甲○○堅決否認其有恐嚇犯行，辯稱：當日因為農曆過年初一，適有高中時之同學四
    、五名前往其住處拜訪，嗣其即帶友人前往南寮吃飯，並無前往丙○○住處恐嚇
    丙○○等語
    。
四、經查：
  (一)告訴人己○○於警訊時雖陳稱：「被告甲○○、戊○○有於九十年一月二十四
      日上午九時許，帶著十三個人，分乘三臺轎車，到我的住處( 新竹市○○路○
      段四○六巷三二號 )，由戊○○及甲○○及一名約三十歲左右之男子( 不知道
      他的名字，也不認識他 )，就打開我家門，進來說要找我兒子丙○○，．．．
      」等語( 詳前揭偵查卷宗第六頁反面 )，且告訴人丙○○於本院調查時亦稱：
      「( 問：你那天如何知道被告有到你們家去？ )答：因為樓下有他們的車子三
      、四輛且口出三字經大小聲，車子停在我們家跟我最小的弟弟陳豐田住在我們
      家對面的十九號這中間，我就到陽臺去看，有看到十幾個人，分別進入到我家
      的工廠跟我家，有多少人進到我家，因為有屋簷我沒有辦法看到，我看到下車
      的人有被告甲○○、被告戊○○還有一群人，一下車就馬上進到我家，進到我
      家後，我有聽到口出三字經且說，要找我算帳，如果沒有找到絕不善罷干休。
      」等語( 詳本院九十一年八月十二日訊問筆錄 )，均表示被告甲○○當日係與
      被告戊○○及其他十餘名姓名不詳成年男子，分乘三部車輛抵達告訴人己○○
      、丙○○父子上開住處，顯與證人即告訴人己○○之女丁○○所稱：其當日係
      在新竹市○○路○段四○六巷十九號工廠門口與友人庚○○、辛○○共同泡茶
      聊天，約九點多時看見有三臺車前來，其中一輛黑色的車子即停在十九號工廠
      門前，．．．當日並未見到被告甲○○、戊○○從那三臺車下來，他們係看到
      黑色車輛來就直接走進十九號的工廠等情不符( 詳本院九十一年十二月十六日
      訊問筆錄 )，則告訴人指訴被告甲○○當日有從車內走出進入告訴人丙○○住
      處恐嚇丙○○乙節，即非無疑。
  (二)又證人辛○○於偵訊時既稱：其當天係在丙○○家門口聊天，有看見一群人，
      其中三、四人拿鐵棍進去丙○○家中，並叫他出來，我不認識甲○○、戊○○
      二人，不知他們是否即為這一群人當中的人，但有看見一老人家去抄丙○○的
      車牌號碼等語明確( 詳前揭偵查卷宗第六十二頁 )，顯未表示其有看見被告甲○○進入告訴人丙○○住處內，即難據證人辛○○之證詞，採為不利於被告甲○○之認定。再參以證人即當日在新竹市○○路○段四○六巷十九號工廠門口
      泡茶聊天之庚○○既於本院審理時到庭結證：「( 問：當天有幾個人進入十九
      號工廠內？ )答：我有看到被告戊○○從他家走出來，在十九號工廠跟我打招
      呼，問我跟他們是什麼關係，而從車內下來的人，有沒有走到十九號工廠裡面
      我沒有注意。」、「( 問：從車內下來的人走到何處？ )答：車子一到有三個
      人走到後面去，有三個人走到三十二號內。」、「( 問：被告戊○○走到十九
      號工廠裡面，之後到何處？ )答：走回他自己的家，後來又出來跟從車子下來
      的三個人到丙○○他家去。」、「( 問：三十號還有無其他的人走出來進入三
      十二號內？ )答：只有那三個人，一個是被告戊○○，兩個是從車子內下來的
      年輕人。」、「( 問：他們三個進入三十二號裡面之後，是否一下子就離開？
       )答：過一會兒走出來，只有戊○○回到三十號住處，其他二人就站在三十號
      的門口，過很久就開車走。」等語，已明確表示其僅見被告戊○○從新竹市○○路○段四○六巷三十號住處走出率同二名從車內下車之男子走入己○○上開
      同巷三十二號住處，嗣並見被告戊○○返回上開同巷三十號住處，則被告甲○○如有偕同戊○○從其住處走出進入告訴人丙○○上開住處情事，應無不併為
      證人庚○○所見聞，足見被告甲○○應無於當日進入告訴人丙○○上開住處，
      恐嚇告訴人丙○○情事，亦堪認定。
  (三)末查，被告甲○○經送請法務部調查局測謊結果，認為對１、其當天與戊○○
      沒有率眾至丙○○住處、２、其等沒有揚言要抓走丙○○等情均呈情緒波動之
      反應，研判有說謊，然測謊鑑定，係依一般人在說謊時，會產生遲疑、緊張、
      恐懼、不安等心理波動現象，而以科學方法，由鑑定人利用測謊儀器，將受測
      者之情緒波動反應情形加以紀錄，並分析判斷受測者之供述是否違反其內心之
      真意而屬虛偽不實之一種鑑定方法，只要在實施鑑定之人具備專業之知識技能
      ，復基於保障緘默權而事先獲得受測者之同意，所使用之測謊儀器及其測試之
      問題與方法又具專業可靠性時，該測謊結果，非無證據能力，但測謊結果之證
      明力如何，則因少數人在心情緊張情況下，會影響測謊結果之判斷，使測謊之
      正確率並未達百分之百，故測謊結果僅得為輔助法院形成心證之資料而已，不
      得作為有罪判決之唯一證據。而對被告甲○○測謊之結果，雖研判被告甲○○
      有說謊，惟本件除該測謊鑑定外，告訴人丙○○及己○○等所述，因存有重大
      瑕疵，復不能證明與事實相符，不得採為不利於被告甲○○之證據，已如前述
      ，即難以上開測謊結果，作為被告甲○○犯罪之唯一論據。
五、綜上所述，告訴人丙○○及己○○等所述，因存有重大瑕疵，復不能證明與事實
    相符，即不得採為不利被告甲○○之證據，已如前述，即難僅據上開測謊結果，
    採為被告甲○○有罪判決之唯一證據資料。此外本件復查無其他積極證據足以證
    明被告甲○○有何與被告戊○○共同恐嚇危害安全犯行，揆諸前揭規定，自應依
    法諭知無罪之判決。
據上論斷，應依刑事訴訟法第四百五十二條、第二百九十九條第一項前段、第三百零
一條第一項，刑法第二十八條、第三百零六條第一項、第三百零五條、第五十五條、
第四十一條第一項、罰金罰鍰提高標準條例第一條前段、第二條，判決如主文。
本案經檢察官陳榮林到庭執行職務。
中      華      民      國     九十二   年      一      月    十七      日
                               臺灣新竹地方法院刑事第一庭
                                   法  官  王佳惠
右正本證明與原本無異。
如不服本判決，應於判決送達後十日內向本院提出上訴狀( 應附繕本 )，上訴於
臺灣高等法院。
                                   書記官  江靜玲
中      華      民      國     九十二   年      一      月    二十      日
附錄本案論罪科刑主要法條：刑法第三百零五條
以加害生命、身體、自由、名譽、財產之事，恐嚇他人致生危害於安全者，處二年以
下有期徒刑、拘役或三百元以下罰金。


司法院資訊處製作；財團法人民間司法改革基金會備份。
